臺灣高等法院臺中分院刑事裁定　
111年度聲字第661號

聲明異議人  
即  被  告  范千雅




上列聲明異議人即被告因聲請強制戒治案件，對於本院111年度
毒聲重字第32號刑事裁定，聲明異議，本院裁定如下：
    主  文
聲明異議駁回。
    理  由
一、本件聲明異議意旨詳如附件「聲明異議狀」所載。
二、按受刑人或其法定代理人或配偶以檢察官執行之指揮為不當
    者，得向諭知該裁判之法院聲明異議；法院應就疑義或異議
    之聲明裁定之，刑事訴訟法第484條、第486條分別定有明文
    。此所稱「檢察官執行之指揮不當」者，係指執行之指揮違
    法及執行方法不當等情形而言，故聲明異議之對象應係檢察
    官之執行指揮行為，而非檢察官據以指揮執行之科刑裁判；
    亦即受刑人聲明異議之客體，應以檢察官執行之指揮為限，
    倘受刑人並非針對檢察官執行之指揮認有不當，其所為聲明
    異議於程序上已難謂適法，法院自應以裁定駁回其異議（最
    高法院103年度台抗字第318號裁定、101年度台抗字第904號
    裁定意旨可資參照）。次按於司法實務運作上，就所受理當
    事人或其相關人員的請求、聲明或聲請案，概不受其所用詞
    文拘束，亦即仍應尋繹其意涵，探求真意，而後依法律規定
    適切處理（最高法院105年度台抗字第408號裁定意旨參照）
    。　
三、經查：
　㈠聲明異議人前因違反毒品危害防制條例案件，經臺灣臺中地
    方法院以110年度毒聲字第1362號裁定令入戒治處所施以強
    制戒治，聲明異議人不服提起抗告，經本院以110年度毒抗
    字第1322號裁定駁回抗告而確定在案，嗣聲明異議人再具狀
    聲請重新審理，經本院於民國111年2月21日以111年度毒聲
    重字第32號裁定駁回其聲請確定在案，此有前揭刑事裁定書
    附卷可稽。　　　
　㈡綜觀聲明異議人提出之「聲明異議狀」之案號欄及其所載內
    容，可知聲明異議人並非對檢察官就執行案件之指揮或執行
    方法有何異議而為指摘，而係對本院111年度毒聲重字第32
    號裁定表示不服，並重述其聲請重新審理之意旨，而循聲明
    異議程序再行爭執，揆諸前揭說明，此顯與刑事訴訟法第48
    4條規定受刑人或其法定代理人或配偶之聲明異議，應對「
    檢察官執行之指揮不當」所為之要件不符，是依聲明異議人
    前揭所指，既非聲明異議程序可得主張，本院自無從對之予
    以審酌。況聲明異議人以本院110年度毒抗字第1322號裁定
    就聲明異議人有無繼續施用毒品傾向之前開評分論計有所異
    議等詞，僅係對該裁定就聲明人「有無繼續施用毒品傾向」
    之事實認定再事爭執，並非對「檢察官執行之指揮不當」聲
    明異議，非屬刑事訴訟法第484條所定得聲明異議之客體，
    其執此聲明異議，亦無足取。從而，聲明異議人循聲明異議
    程序救濟實難謂適法，應予駁回。
　㈢又按不得上訴於第三審法院之案件，係以第二審判決為終局
    裁判，故刑事訴訟法第405條規定，其第二審法院所為之裁
    定，不得抗告。此項規定，於第二審法院所為之終局裁定，
    均有適用。對於第一審法院依毒品危害防制條例第20條第1
    項、第2項規定所為之觀察、勒戒及強制戒治裁定，提起抗
    告，經抗告法院裁定駁回者，既無得為再抗告之明文，第二
    審法院之裁定即屬終局裁定，不得抗告於第三審法院。從而
    依同條例第20條之1規定，對於第二審法院駁回第一審法院
    裁定觀察、勒戒及強制戒治所提起抗告之確定裁定，向第二
    審法院聲請重新審理，經裁定後，自亦不得抗告（最高法院
    110年度台抗字第1197號裁定意旨參照）。查本院以111年度
    毒聲重字第32號裁定駁回重新審理之聲請，裁定正本已註明
    「不得抗告」，揆諸前揭說明，本院上開裁定，係屬不得提
    起抗告甚明。縱聲明異議人之真意，實係不服本院111年度
    毒聲重字第32號裁定而為抗告之意，然依前開說明，本院所
    為上開裁定既屬不得抗告之裁定，聲明異議人就上開裁定，
    自亦不得提起抗告，應予駁回。　
據上論斷，依刑事訴訟法第486條，裁定如主文。　　
中　　華　　民　　國　　111 　年　　3 　　月　　29　　日
            刑事第一庭    審判長法　官  江  德  千
　　　　　　　　　　　　        法　官  高  增  泓
　　　　　　　　　　　　　      法　官  簡  源  希
            
以上正本證明與原本無異。
不得抗告。
                                書記官  吳  麗  琴
　　　　　　　　　　　　　　　　
中　　華　　民　　國　　111 　年　　3 　　月　　29　　日